臺灣臺中地方法院民事判決
110年度簡上字第196號
上  訴  人  邱瓊如  

被上訴人    黃雷格  

訴訟代理人  吳家麟  
上列當事人間請求損害賠償事件，上訴人對於中華民國110年3月
11日本院臺中簡易庭110年度簡字第97號第一審簡易判決提起上
訴，本院於110年11月12日言詞辯論終結，判決如下：
    主      文
上訴駁回。
第二審訴訟費用由上訴人負擔。
    事實及理由
壹、程序方面：
　　按訴之變更或追加，非經他造同意，不得為之；前開規定，
    於簡易程序第一審裁判之上訴程序，準用之，民事訴訟法第
    436條之1第3項、第446條第1項分別規範明確。上訴人提起
    本件上訴時，上訴聲明請求被上訴人應再給付上訴人新臺幣
    （下同）51萬9,520元及法定遲延利息，嗣於民國110年7月2
    9日準備程序期日以言詞變更聲明請求被上訴人應再給付上
    訴人44萬4,300元，且經被上訴人當庭同意（見本院卷第64
    至65頁），揆諸前揭規定，自應准許。
貳、實體方面：
一、上訴人主張：
    被上訴人於108年10月12日8時10分許，駕駛車牌號碼000-00
    00號自用小客車，沿臺中市西屯區西屯路2段由西往東方向
    行駛，行經該路段與河南路2段交岔路口時，疏未注意禮讓
    西屯路2段行人穿越道由東往西步行穿越該路口之行人即上
    訴人先行，即貿然左轉，造成所駕駛之上開車輛撞及上訴人
    ，致使上訴人因而受有右上第一小臼齒脫出齒槽、右上犬齒
    缺失、右上門齒和右上側門齒半脫位、右下顎骨骨折、上唇
    撕裂傷、上肢擦傷、臉部開放性傷口（額頭3公分撕裂傷、
    左眼角1公分撕裂傷）、牙齦撕裂傷等傷害。上訴人因上述
    傷勢，支出醫療費用6,774元、交通費用2,700元，日後尚需
    支出牙齒治療費用42萬6,000元，且無法工作受有薪資損失1
    3萬元，需受專人照顧之看護費損失12萬元，及精神上受有
    極大痛苦需50萬元以資慰撫，合計受有損害148萬6,274元。
    原審雖判決被上訴人應給付醫療費用6,774元、交通費用2,7
    00元、不能工作損失10,780元及精神慰撫金15萬元，合計17
    萬0,254元，然上訴人受有上述傷勢需接受牙齒矯治而需醫
    療費用22萬5,000元，另還受有3個月以基本薪資2萬3,100元
    計算之不能工作損失6萬9,300元，及被上訴人應再賠付15萬
    元之精神慰撫金予上訴人，共計44萬4,300元（計算式：225
    ,000+69,300+150,000元=444,300元）。為此，爰依侵權行
    為之法律關係，請求被上訴人再給付上訴人44萬4,300元，
    及自自109年5月29日起至清償日止，按週年利率5%計算之利
    息（上訴人就其餘原審判決其敗訴部分，及被上訴人就原審
    判決對其不利部分，均未據合法聲明不服，該等部分均已確
    定，非本院審理範圍）。
二、被上訴人則以：
    被上訴人對上訴人提出之預估醫療費用明細之形式上真正不
    爭執雖不爭執，然上訴人並尚未接受治療，乃尚未實現之損
    失，不得請求上訴人賠償。另上訴人主張其尚有3個月無法
    工作，並未提出相關證明，自無可採。再者，原審判決認定
    上訴人得請求精神慰撫金15萬元，並無不當，上訴人請求再
    給付精神慰撫金15萬元，顯屬過高等語，資為抗辯。
三、原審斟酌兩造之攻擊防禦方法後，認為上訴人依侵權行為之
    法律關係，請求被上訴人給付上訴人17萬0,254元本息，為
    有理由，逾此範圍之請求，為無理由，應予駁回。上訴人就
    其敗訴部分提起上訴，並聲明：⑴原判決關於駁回上訴人後
    開第2項之訴，及訴訟費用（除確定部分外）之裁判均廢棄
    。⑵⑵被上訴人應再給付上訴人44萬4,300元，及自109年5月2
    9日起至清償日止，按週年利率5%計算之利息。⑶第一審（除
    確定部分外）、第二審訴訟費用，由被上訴人負擔。
四、得心證之理由：
　㈠上訴人主張被上訴人於108年10月12日8時10分許，駕駛上開
　　車輛，沿臺中市西屯區西屯路由西往東方向行駛，行經西屯
　　路與河南路交岔路口時，本應注意汽車行駛時，應隨時注意
　　車前狀況，並隨時採取必要之安全措施，及行經行人穿越道
    ，遇有行人穿越時，應暫停先讓行人通過，且依當時情形，
    並無不能注意之情事，竟疏未注意及此，貿然左轉通過該路
    口，適上訴人沿西屯路行人穿越道由東往西步行穿越該交岔
    路口，被上訴人駕駛之車輛因而與上訴人發生碰撞，致上訴
    人因而受有右上第一小臼齒脫出齒槽、右上犬齒缺失、右上
    門齒和右上側門齒半脫位、右下顎骨骨折、上唇撕裂傷、上
    肢擦傷、臉部開放性傷口（額頭3公分撕裂傷、左眼角1公分
    撕裂傷）、牙齦撕裂傷等傷害，且被上訴因此過失行為，經
    本院109年度中交簡字第1192號刑事判決判處有期徒刑3個月
    ，如易科罰金，以1,000元折算1日確定在案等情，為兩造所
    不爭執（見本院卷第66至67頁），並有上開刑事判決在卷可
    稽（見原審卷第17至23頁），足見上訴人此部分主張，堪信
    真實。是以，上訴人請求被上訴人負侵權行為損害賠償責任
    ，自屬有據。
  ㈡按因故意或過失，不法侵害他人之權利者，負損害賠償責任
    ，民法第184條第1項前段定有明文。又不法侵害他人之身體
    或健康者，對於被害人因此喪失或減少勞動能力或增加生活
    上之需要時，應負損害賠償責任；不法侵害他人之身體、健
    康、名譽、自由、信用、隱私、貞操，或不法侵害其他人格
    法益而情節重大者，被害人雖非財產上之損害，亦得請求賠
    償相當之金額，民法第193條第1項、第195條第1項前段亦分
    別定有明文。再民法第193條第1項所定「增加生活上之需要
    」，係指被害以前並無此需要，因被害以後始有支付此費用
    之需要而言（最高法院88年度台上字第1771號、89年度台上
    字第1485號、96年度台上字第513號判決意旨參照），惟有
    無增加生活上之需要，應視被害人被害以後，實際上有無增
    加該生活上需要而定，必以確屬必要者，始得請求賠償。而
    民法第195條第1項前段所謂「相當之金額」，應斟酌加害人
    與被害人雙方之身分、資力與加害程度，及其他各種情形核
    定之（最高法院47年台上字第1221號、51年台上字第223號
    判例參照）。上訴人主張其因本件車禍受有右上第一小臼齒
    脫出齒槽、右上犬齒缺失、右上門齒和右上側門齒半脫位等
    傷害，需進行全口矯正治療，經牙科醫師重新評估後，預估
    牙齒治療矯正費用22萬5,000元，係因本件事故所需增加支
    出之必要費用，且其所受臉部開放性傷口、右下顎骨骨折、
    右上齒槽骨高度受損之傷勢，有休養3個月之必要而受有無
    法工作之薪資損失，及所受牙齒缺損等傷害，造成上訴人飲
    食、工作的不便及旁人異樣眼光，身心承受相當大之痛苦，
    原審法院僅判准上訴人得請求精神慰撫金15萬元，實屬過低
    ，故除原審判命被上訴人賠償之金額外，被上訴人應再賠償
    其牙齒矯治費用22萬5,000元、看護費用6萬9,300元、不能
    工作之損失6萬9,300元、精神慰撫金15萬元等語，為被
　　上訴人所否認，被上訴人並以前詞置辯。經查：
　　⒈關於上訴人請求牙齒矯治醫療費用損失部分：
　　  ①上訴人於原審先係主張因本件車禍所受傷勢，將來需支
　　　  付牙齒矯治費用42萬6,000元，並提出晶品牙醫診所出
　　　  具之收費明細（見附民卷第53頁）為證。然上訴人於本
        件車禍事故發生前之108年8月25日開始在晶品牙醫診所
        進行牙齒矯正治療，此有該診所出具之診斷證明在卷可
        憑（見附民卷第49頁），而其因本件車禍事故受有右上
        第一小臼齒脫出齒槽、右上犬齒缺失、右上門齒及右上
        側門齒半脫位之傷害後，業經臺中榮民總醫院進行齒槽
        固定、上顎門牙局部固定術等情，有該醫院診斷證明書
        在卷可稽（見附民卷第41、43頁），則上訴人主張上開
        矯治費用，係本件車禍事故所必要之醫療費用，已難採
        信。
　　　②經原審函詢晶品牙醫診所回覆略以：該收費明細為預估
        收費明細，其中之矯正費用、骨釘費用及擴大器部分為
        矯正相關費用，而植體費用、骨再生手術費用、釘柱費
        用及假牙費用則須待矯正完成方可判斷是否執行。上訴
        人因本件車禍事故，其右上犬齒喪失導致齒槽骨高度改
        變，增加矯正困難度、矯正費用、骨釘需要支數及治療
        結果之不可預測性。右上犬齒及第一小臼齒部分，原訂
        矯正治療計畫為保留牙齒，但此顆牙齒因車禍喪失，產
        生一缺牙空間，故矯正治療計畫需改變，如能順利關閉
        此產生之空間，則無後續植牙及骨再生手術費用。車禍
        後右上犬齒喪失及右側第一小臼齒齒槽骨高度之改變，
        能否關閉空間將難以預測，如未能關閉空間，則有預估
        費用產生，且右上第一小臼齒齒槽骨高度於車禍後大大
        降低，約剩40~60%，其是否能夠長久保留尚未知。右上
        側門牙部分，原定治療計畫為保留牙齒，車禍後牙齒並
        未喪失，惟疑似遭受撞擊有牙髓炎反應，尚在觀察牙髓
        狀況，如有不可逆牙髓炎症狀，將施作根管治療，待矯
        正完後再製作釘柱及假牙贗復。左上第二小臼齒原為根
        管治療後牙齒，原本預計矯正拉出後以釘柱及假牙贗復
        ，但車禍後前牙受損影響錨定，能否照原定計畫拉出以
        作假牙尚未知，需等矯正完成才能判斷，若無法順利以
        矯正拉出則需要更改治療計畫，拔除後以植牙方式贗復
        。右下第一大臼齒原為根管治療後牙齒且只剩下殘存牙
        根，原計畫矯正中拔除並計畫嘗試關閉缺牙空間，車禍
        後因前牙牙周及神經受損，需在矯正進行中密切觀察前
        牙的變化，若是前牙無法承受後牙錨定則須更改治療計
        畫，若無法關閉空間需要以牙橋或植牙修復。左下第二
        大臼齒原為根管治療後牙齒且只剩下殘存牙根，原計畫
        拔除並計畫以矯正方式將空間關閉，如今前牙神經及牙
        周受損，需要減輕其受力而影響錨定，如未能順利關閉
        ，後續將以釘柱及假牙牙橋贗復。右下門牙疑似受到撞
        擊而出現牙髓炎，尚在觀察牙髓狀況，如若後續有不可
        逆牙髓炎症狀，將進行根管治療，待矯正完後再製作釘
        柱及假牙贗復等語（見本院卷第69至71頁），堪認上開
        治療計畫係於本件車禍發生前即已擬定，而與本件車禍
        傷勢無關，上訴人本即不得請求被上訴人賠償；或尚未
        能確定是否有必要支出，則上訴人請求對被上訴人此部
        分費用，難認有據。
　　　③雖上訴人於本院審理中主張其因本件車禍所受傷勢，將
        來需支付牙齒矯治費用22萬5,000元，並提出晶品牙醫
        診所110年4月1日出具之預估醫療費用明細（為證（見
        本院卷第31頁），然此明細所列之矯正費用、骨釘費用
        及擴大器費用與其在原審提出之收費明所列之項目及金
        額完全相符，釘柱費用則減少1個牙位，植體費用及骨
        再生術則均刪除，假牙費用則在左上或右下處增加3顆
        ，經本院函詢晶品牙醫診所回覆略以：上訴人仍在進行
        矯正治療，治療目標改為將已缺失犬齒產生之空間以矯
        正方式關閉，惟尚在治療，未知能否順利關閉。如可以
        將空間關小到某一程度，則犬齒部分則不需釘柱及假牙
        費用，若右上側門牙及右上第一小臼齒皆無法全完移動
        ，致使完全無法關閉空間，亦無需釘柱費，但犬齒部分
        需要裝置假牙等情（見本院卷第82至83頁），堪認上訴
        人於本件車禍發生前即已擬定之前述矯正計畫，上訴人
        本即不得請求被上訴人賠償，雖然因本件車禍造成上訴
        人犬齒缺失，然因矯正目標改為將已缺失之犬齒關閉，
        然如前述，且因矯正治療仍在進行，尚未能確定是否無
        法關閉而有支出犬齒之假牙費用之必要，是上訴人請求
        對被上訴人此部分預估費用22萬5,000元費用，亦認有
        據，不應准許。
    ⒉關於上訴人請求不能工作之薪資損失部分：
      上訴人雖主張其有休養3個月之必要，受有此期間不能工
      作之損失等語。惟經原審函詢臺中榮民總醫院答覆略以：
      依上訴人臉部開放性傷口，其傷口癒合時間約2 週可以拆
      除縫線，已於108 年10月25日整形外科門診拆線。因臉部
      傷口而無法工作，合理時間為2 週。至該院109 年10月16
      日出具之診斷證明書，記載「受傷後宜休養3 個月」，乃
      是配合外院診所及病人強烈要求，所開立之診斷證明書內
      容建議。關於齒顎矯正治療所需時間，而需要休養3 個月
      的理由，煩請外院診所開立診斷證明書的牙醫師，請其回
      覆判斷理由等語（見原審卷第99頁），且依晶品牙醫診所
      診斷證明書雖記載上訴人於108年7月25日開始矯正治療，
      於108年10月17日因車禍撞擊上下顎前牙而求診，因張口
      受限須先暫停矯正3個月，宜休息3 個月，不宜咀嚼硬物
      等語（見附民卷第49頁），但並未提及上訴人何以因上述
      傷勢導致無法工作，故本院認為上訴人因上述傷勢而不能
      工作之期間應為2 週。又兩造同意以每月基本薪資2 萬3,
      100 元計算上訴人不能工作之薪資損失（見本院卷第66至
      67頁），準此，上訴人得請求之薪資損失為1 萬0,780 元
      （計算式：23,100×14÷30＝10,780，元以下四捨五入）。
      是以，上訴人除原審判命被上訴人賠償不能工作之薪資損
      失1萬0,780元外，請求被上訴人再賠償3個月不能工作之
      損失6萬9,300元，為無理由。
　  ⒊關於上訴人請求精神慰撫金部分：　
　    按不法侵害他人致受傷者，被害人受有非財產上損害，請
      求加害人賠償相當金額之慰撫金時，法院對於慰撫金之量
      定，應斟酌實際加害情形、所造成之影響、被害人痛苦之
      程度、兩造之身分地位經濟情形及其他各種狀況，以核定
      相當之數額。上訴人因本件車禍事故受有上述牙齒脫出齒
      槽或半脫位或缺失、右下顎骨骨折、上唇撕裂傷、上肢擦
      傷、臉部開放性傷口、牙齦撕裂傷等傷害，足見其傷受有
      身體及精神上之痛苦，是其請求非財產損害，自屬有據。
　　　。本院經參酌兩造自陳之學經歷、收入狀況及經濟條件（
      為維護兩造之隱私、個資，爰不就其詳予敘述，見本院訴
      卷第67 頁及證物袋內），及上訴人之受傷對其身體、精
      神所受痛苦及生活造成不便之情形，認原審酌定上訴人因
      本件車禍事故得請求之精神慰撫金為15萬元，堪稱合理適
      當。是以，上訴人上訴請求增加賠償15萬元之精神慰撫金
      ，為無理由。
  ㈢綜上所述，上訴人依侵權行為法律關係，請求被上訴人除原
　  審已判命給付之17萬0,254元，及自起訴狀繕本送達翌日即1
    09 年5月29日（見附民卷第59頁）起至清償日止，按年息5%
    計算之利息外，再給付其44萬4,300元及自109年5月29日起
    至清償日止，按年息5%計算之利息，為無理由，應予駁回。
    原審就上開不應准許部分，為上訴人敗訴之判決，經核並無
    違誤，上訴論旨指摘原判決此部分不當，求予廢棄改判，為
    無理由，應駁回其上訴。
  ㈣本件事證已臻明確，兩造其餘之攻擊或防禦方法及所用之證
    據，經本院斟酌後，認為均不足以影響本判決之結果，爰不
    逐一論列，附此敘明。
  ㈤據上論結，本件上訴為為無理由。依民事訴訟法第450條、第
    449條第1項、第78條，判決如主文。
中　　華　　民　　國　　110 　年　　12　　月　　10　　日
                  民事第三庭  審判長法  官  陳宗賢

                                    法  官  劉正中

                                    法  官  廖純卿
正本係照原本作成。                                        
本判決不得上訴。
中　　華　　民　　國　　110 　年　　12　　月　　10　　日
                                    書記官  楊雯君